【裁判字號】    95,訴,285
【裁判日期】    950914
【裁判案由】    都市更新條例
【裁判全文】
臺中高等行政法院裁定
                                     95年度訴字第00285號
原      告  乙○○
            丙○○○
兼  共  同
訴訟代理人  甲○○
被      告  臺中縣政府
代  表  人  丁○○
訴訟代理人  戊○○
上列當事人間因都市更新條例事件，原告不服內政部中華民國95
年5月8日台內訴字第0950070195號訴願決定，提起行政訴訟。本
院裁定如下︰
    主  文
原告之訴駁回。
訴訟費用由原告負擔。
    理  由
一、原告係坐落台中縣東勢鎮聯盈大樓住戶，該大樓於民國（以
    下同）88年921地震中倒塌，並於同年12月底拆除完竣，經
    被告以90年7月2日府建城字第182618號公告劃定為都市更新
    單元，由東勢鎮聯盈大樓之土地及建築物所有權人自組都市
    更新團體（實施者），循都市更新方式辦理震損集合住宅重
    建事宜，並向被告申請籌組「東勢鎮聯盈大樓都市更新會」
    （以下簡稱更新會），經被告以90年9月10日府建城字第259
    927號函核准立案，該更新會社區會員大會於91年4月13日決
    議通過「東勢鎮聯盈大樓都市更新事業計畫及權利變換計畫
    」，就有關不動產估價部分，由更新會依據都市更新權利變
    換實施辦法第6條規定，委託3家不動產估價公司查估後評定
    ，再送財團法人921震災重建基金會審查，且由基金會委託
    第4家不動產估價公司進行複核修正通過後，由被告提送台
    中縣都市更新審議委員會審議決議修正通過，被告以91年12
    月11日府建城字第09133076702號公告核定發布實施。原告
    為不參與分配，就其所有土地領取現金補償者，經被告公告
    應補償原告乙○○463,196元、補償原告丙○○○552,172元
    、補償原告甲○○1,009,165元，原告等認上開都市更新權
    利變換計畫內權利價值之計算（即補償金之計算）偏低，於
    91年12月26日、92年1月20日及92年3月4日向被告陳情，經
    被告予以調解、調處不成立，乃以94年6月15日府建城字第
    0940160295號函檢送上開94年6月8日調處會議記錄予原告。
    原告不服，向內政部提起訴願，遭駁回，遂提起本件行政訴
    訟，請求判決撤銷被告上開核定及內政部之訴願決定。
二、按「原告之訴，有左列各款情形之一者，行政法院應以裁定
    駁回之。但其情形可以補正者，審判長應定期間先命補正：
    「一訴訟事件不屬行政法院之權限者。．．．」行政訴訟法
    第107條第1項定有明文。次按都市更新團體擬定都市更新事
    業計畫及權利變換計畫，報經主管機關核定實施，公告期滿
    無人異議，依都市更新條例第19條第1項、第29條第1項及第
    32條第1項、第2項等規定，即屬確定並對外發生效力，該核
    定在未經依法定程序撤銷或廢止前，都市更新團體、受處分
    之更新單元內之土地及合法建物所有人，不論是否同意參與
    分配，均受該更新計畫之拘束，不得任意主張無效或停止進
    行。此項核定乃行政機關本於行政權之監督作用，就具體事
    件所為對外發生法律效果類似「確認處分」之行政處分，當
    事人對核定不服時，固得依法異議、申請調解、調處或提起
    訴願或行政訴訟，惟主管機關在實質上並未創設或變更都市
    更新團體會員間就權利變換之補償金給付，該補償金給付內
    容本質上仍不失為私法上之權利義務關係，當事人間對之如
    有爭訟，自應循民事訴訟程序為之（最高法院94年度台上字
    第1461號判決參照）。本件原告所有坐落台中縣東勢鎮聯盈
    大樓之房屋，於88年921地震中倒塌，並於同年12月底拆除
    完竣；原告為不參與分配，就其所有土地領取現金補償者，
    經被告公告應補償原告乙○○463,196元、補償原告丙○○
    ○552,172元、補償原告甲○○1,009,165元，上開補償金經
    被告核定後，更新會已將補償金提存法院，原告等所有土地
    均已移轉他人，更新建造之房屋亦已建造完成等情，為兩造
    所不爭。本件原告等所爭執者為主張上開都市更新權利變換
    計畫內權利價值之計算（即補償金之計算）偏低，亦經原告
    陳明在卷，則如前所述，本件被告在實質上並未創設或變更
    都市更新團體會員間就權利變換之補償金給付，該補償金給
    付內容本質上仍不失為私法上之權利義務關係，當事人間對
    之如有爭訟，自應循民事訴訟程序為之，本院對之並無審判
    權，依首揭行政訴訟法第107條第1項定之規定，自應以裁定
    駁回之。至於原告主張被告調處之組成人員是否合法，因本
    件本院並無審判權，自無從再為審究，合併明。
據上論結，本件原告之訴為不合法，依行政訴訟法第107條第1項
第1款、第98條第3項前段，裁定如主文。
中    華    民    國    95    年    9    月    14    日
                 第二庭審判長法  官  王  德  麟
                             法  官  莊  金  昌
                             法  官  林  金  本
以上正本證明與原本無異。
如不服本裁定，應於裁定送達後10日內以書狀敘明理由，經本院
向最高行政法院提起抗告（須依對造人數附具繕本）；並應預繳
送達用雙掛號郵票390元（34元及5元郵票各10份)。
中    華    民    國    95    年    9    月    15    日
                             書記官  蔡  騰  德


司法院資訊處製作；財團法人民間司法改革基金會備份。
